【裁判字號】    98,易,785
【裁判日期】    981027
【裁判案由】    毒品危害防制條例
【裁判全文】
臺灣苗栗地方法院刑事判決               98年度易字第785號
公  訴  人  臺灣苗栗地方法院檢察署檢察官
被      告  甲○○
                      號
上列被告因違反毒品危害防制條例案件，經檢察官提起公訴（98
年度偵字第3342號），被告於本院審理時就犯罪事實為有罪之陳
述，經本院裁定進行簡式審判程序，判決如下：
    主  文
甲○○持有第一級毒品，處有期徒刑肆月，如易科罰金，以新臺
幣壹仟元折算壹日。扣案之第一級毒品海洛因包（驗餘後合計
淨重零點伍貳公克，空包裝總重零點柒貳公克）、第二級毒品甲
基安非他命捌包（驗餘後合計淨重陸點捌柒公克）均沒收銷燬
之。
    事  實
一、甲○○明知海洛因及甲基安非他命係毒品危害防制條例第2
    條第2 項第1 款及第2 款所管制之第一級毒品、第二級毒品
    ，未經許可不得持有，甲○○竟基於持有第一級毒品海洛因
    、第二級毒品甲基安非他命之犯意，於民國98年6 月17日晚
    上9 時30分許，在苗栗縣苗栗市新東大橋旁公園附近，以新
    臺幣（下同）16,000元之代價，向姓名年籍不詳綽號「阿國
    」之成年男子購得海洛因3 包（驗餘後合計淨重0.52公克，
    空包裝總重0.72公克）、甲基安非他命8 包（驗餘後合計淨
    重6.837 公克），而非法持有之。嗣於同日晚上9 時40分許
    ，甲○○騎乘車牌號碼IIN- 861號機車，在苗栗市○○里○
    ○街76號前來回穿梭行跡可疑，經警攔檢盤查，甲○○於有
    偵查犯罪職權之苗栗縣警察局苗栗分局員警發覺前，主動自
    褲子左邊口袋內取出其所持有之上開海洛因3 包及甲基安非
    他命8 包交由攔查之警員扣案，並坦承持有上開海洛因及甲
    基安非他命，自首而接受裁判。
二、案經苗栗警察局苗栗分局報請臺灣苗栗地方法院檢察署檢察
    官偵查起訴。
    理  由
一、上開犯罪事實，業據被告甲○○於警詢、偵查及本院審理時
    坦承不諱，且扣案之白色粉末3 包、結晶體8 包，經送鑑驗
    結果，確實分別含第一級毒品海洛因成分（毛重1.17公克，
    驗餘後合計淨重0.52公克，空包裝總重0.72公克）、第二級
    毒品甲基安非他命成分（合計淨重6.848 公克，驗餘後合計
    淨重6.837 公克），此有法務部調查局濫用藥物實驗室98年
    8 月20日調科壹字第09823022520 號鑑定書、行政院衛生署
    草屯療養院98年7 月31日草療鑑字第0980700172號鑑定書各
    1 份（參98年度偵字第33 42 號卷第45-46 、47頁）附卷可
    稽，堪認該等白色粉末3 包確屬第一級毒品海洛因、結晶體
    8 包確屬第二級毒品甲基安非他命無訛。參以被告為警查獲
    後所採集之尿液檢體，經送中山醫學大學附設醫院檢驗科藥
    物檢測中心鑑驗結果，其尿液中並無海洛因代謝物嗎啡及甲
    基安非他命之陽性反應，有該中山醫學大學附設醫院檢驗科
    藥物檢測中心98年7 月2 日出具之尿液檢驗報告、苗栗縣警
    察局苗栗分局毒品犯罪嫌疑人尿液採驗作業管制紀錄各1 紙
    在卷足憑，堪認被告於警詢、偵查中供述：伊所持有之海洛
    因及甲基安非他命係欲供己施用，於購買約20分鐘左右、尚
    未及施用，即於為警盤查時交由警方查扣等語與事實相符而
    為可信。此外，復有現場查獲照片2 張在卷可佐。本件事證
    明確，被告上開犯行洵堪認定。
二、按海洛因、甲基安非他命分屬毒品危害防制條例第2 條第2
    項第1 款、第2 款所列之第一級、第二級毒品，不得持有、
    施用，被告甲○○未經許可無故持有，核其所為，係犯毒品
    危害防制條例第11條第1 項之持有第一級毒品罪及同條第2
    項之持有第二級毒品罪。被告甲○○一個持有行為，而同時
    持有第一級毒品海洛因、第二級毒品甲基安非他命，為想像
    競合犯，應從一重以持有第一級毒品之罪處斷。又被告於有
    偵查犯罪職權之苗栗縣警察局苗栗分局員警發覺其上開持有
    海洛因及甲基安非他命之犯罪前，自動將上開海洛因及甲基
    安非他命取交警方扣案，並坦認持有，且主動接受裁判等情
    ，已據被告陳明在卷，且有刑事案件報告書、被告之警詢筆
    錄及本院電話紀錄各1 份在卷可佐，堪認被告係對於未發覺
    之罪自首而接受裁判，爰依刑法第62條前段之規定，減輕其
    刑。爰審酌被告犯罪動機、目的，其無視於毒品對於國民健
    康之戕害及國家對於杜絕毒品犯罪之禁令，非法持有毒品，
    行為可議，惟其持有毒品之數量非鉅，持有時間短暫即為警
    查獲，犯後已知所悔悟，坦承犯行，態度尚佳，暨其素行、
    智識程度及生活狀況暨檢察官具體求刑之範圍等一切情狀，
    量處如主文所示之刑，並諭知易科罰金之折算標準。
三、扣案之第一級毒品海洛因3 包（毛重1.17公克，驗餘合計淨
    重0.52公克，空包裝總重0.72公克）、第二級毒品甲基安非
    他命8 包（驗餘後合計淨重6.837 公克），均係被告所持有
    之毒品，不問屬於犯人與否，應依毒品危害防制條例第18第
    1 項前段之規定諭知沒收銷燬之。而用以直接包裝第一級毒
    品海洛因、第二級毒品甲基安非他命之包裝袋共11個，因分
    別與上開海洛因、甲基安非他命密切接觸，包裝袋內均仍會
    有微量毒品成分殘留，顯無法與其盛裝之毒品完全析離，爰
    併依毒品危害防制條例第18條第1 項前段之規定宣告沒收銷
    燬之。至於鑑定時經取樣鑑驗耗用之第一級毒品海洛因、第
    二級毒品甲基安非他命，既已因實際鑑驗用罄而不存在，自
    不必再為沒收之諭知，併此指明。
據上論斷，應依刑事訴訟法第284 條之1 、第299 條第1 項前段
，毒品危害防制條例第11條第1 項、第2 項、第18條第1 項前段
，刑法第11條、第55條、第62條前段、第41條第1 項前段，判決
如主文。
本案經檢察官黃俊鳴到庭執行職務。
中    華    民    國    98    年    10    月    27    日
                  刑事第三庭    法  官  林佩儒
以上正本證明與原本無異。
如不服本判決，應於判決送達後10日內向本院提出上訴狀（應敘
述具體理由並附繕本）。
上訴書狀如未敘述上訴理由，應於上訴期間屆滿後20日內補提理
由書狀於本院。
                                書記官  陳玲君
中    華    民    國    98    年    10    月    27    日
附記論罪之法條全文：
毒品危害防制條例第11條
持有第一級毒品者，處3年以下有期徒刑、拘役或新臺幣5萬元以
下罰金。
持有第二級毒品者，處2年以下有期徒刑、拘役或新臺幣3萬元以
下罰金。
持有第一級毒品純質淨重10公克以上者，處1 年以上7 年以下有
期徒刑，得併科新臺幣1 百萬元以下罰金。
持有第二級毒品純質淨重二十公克以上者，處6月以上5年以下有
期徒刑，得併科新臺幣70萬元以下罰金。
持有第三級毒品純質淨重二十公克以上者，處3 年以下有期徒刑
，得併科新臺幣30萬元以下罰金。
持有第四級毒品純質淨重二十公克以上者，處1 年以下有期徒刑
，得併科新臺幣10萬元以下罰金。
持有專供製造或施用第一級、第二級毒品之器具者，處1 年以下
有期徒刑、拘役或新臺幣1 萬元以下罰金。


司法院資訊處製作；財團法人民間司法改革基金會備份。
